【裁判字號】    98,訴,11
【裁判日期】    980923
【裁判案由】    違反農藥管理法
【裁判全文】
臺灣澎湖地方法院刑事判決                98年度訴字第11號
  公  訴  人  台灣澎湖地方法院檢察署檢察官
  被      告  乙○○
上列被告因違反農藥管理法案件，經檢察官提起公訴（97年度偵
字第975號），本院判決如下：
    主  文
乙○○幫助輸入禁用農藥，處有期徒刑捌月。
    事  實
一、乙○○於民國96年6月間因違反農藥管理法案件遭查獲，經
    本院於97年10月20日判處有期徒刑5月確定，於98年3月9日
    易科罰金執行完畢，詎仍不知悔改，其可預見案外人甲○○
    （違反農藥管理法部分，現由台中地方法院檢察署偵辦中）
    所經營之海宇貿易有限公司（址設：台中縣大里市○○路○
    段556號1樓，下稱海宇公司）欲自境外輸入禁用農藥，竟仍
    不悖其本意，基於幫助輸入禁用農藥之不確定故意，接受甲
    ○○之提議，同意以每月新台幣（下同）3萬元之代價，自
    97年3月1日起，出名擔任海宇公司之登記負責人，並於97年
    4月9日辦妥變更登記為負責人。甲○○明知除草劑Nitrofen
    （俗稱：護谷）業經主管機關公告自民國70年1月1日起禁止
    製造、加工及輸入，並自72年1月1日起禁止販售及使用，竟
    於97年3月間，以海宇公司名義、將其所販入之護谷除草劑
    104公斤由CX0564、CI0618、CX0408及BR1852等航班飛機自
    香港起運後，委託不知情之佳羿航空貨運有限公司曾兆銘處
    理報關等相關事務，待貨物抵臺後，不知情之曾兆銘即分別
    以CX/97/680/43660、CX/97/680/43661、CX/97/680/43663
    及CX/97/680/43662等號進口報單4紙，向財政部臺北關稅局
    申報進口CHMICAL MATERIAL（即化學物品）各26公斤，合計
    104公斤，嗣經關務人員取樣化驗，始查知上情，並扣得前
    揭禁用農藥。
二、案經法務部調查局桃園縣調查站移送臺灣桃園地方法院檢察
    署呈請台灣高等法院檢察署核轉臺灣澎湖地方法院檢察署檢
    察官偵查起訴。
    理  由
壹、程序部分
一、按被告以外之人於審判外之言詞或書面陳述，除法律有規定
    者外，不得作為證據；又被告以外之人於審判外之陳述，雖
    不符前4 條之規定，而經當事人於審判程序同意作為證據，
    法院審酌該言詞陳述或書面陳述作成時之情況，認為適當者
    ，亦得為證據。當事人、代理人或辯護人於法院調查證據時
    ，知有第159 條第1 項不得為證據之情形，而未於言詞辯論
    終結前聲明異議者，視為有前項之同意，刑事訴訟法第159
    條第1項、第159條之5分別定有明文。本件證人甲○○、朱
    昌輝於調查、偵訊中之證言，台北關稅局委託基隆關稅局化
    驗報告（97北外棧二（2）第 970073號函）、臺北關稅局通
    關釋疑暨權責機關答覆聯絡單、財政部台北關稅局督察辦公
    室97年5月19日 (97)北關督字第163號函、進口禁用農藥案
    件清表、進口快遞貨物簡易申報單、個案委任書、公司經營
    轉讓合約書等均為前開刑事訴訟法第159條第1項之傳聞證據
    ，惟被告於本院言詞辯論終結前並未就其證據能力聲明異議
    ，依前開刑事訴訟法第159條之5第2項之規定，上開陳述亦
    有證據能力。
貳、實體部分
一、訊據被告固坦承伊認識甲○○、97年間辦理變更登記為海宇
    公司負責人及擔任甲○○之人頭之事實，然矢口否認有何前
    揭違反農藥管理法之犯行，並辨稱：伊僅擔任人頭，伊不知
    道甲○○要作何業務，原本甲○○要給伊每個月新臺幣3萬
    元之酬勞，但都沒有收到等語。經查：
（一）扣案化學物品經送基隆關稅局鑑定後，認主要成分為
      Nitrofen（即護谷，一種除草劑），且自70年起即公告禁
      止製造、加工及輸入，並自72年起禁止販售及使用，有台
      北關稅局委託基隆關稅局化驗報告（97北外棧二（2）第
      970073號函）、臺北關稅局通關釋疑暨權責機關答覆聯絡
      單等在卷可考；而該扣案之禁用農藥係由案外人甲○○販
      入後，於97年3月間，以海宇公司名義、委由CX0564、CI0
      618、CX0408及BR1852等航班飛機自香港起運後，委託不
      知情之佳羿航空貨運有限公司曾兆銘處理報關等相關事務
      ，待貨物抵臺後，不知情之曾兆銘即分別以CX/97/680/43
      660、CX/97/680/43661、CX/97/680/43663及CX/97/680/
      43662等號進口報單4紙，向財政部臺北關稅局申報進口等
      情，亦據證人甲○○、朱昌輝於調查、偵查中證述明確，
      並有財政部台北關稅局督察辦公室97年5月19日 (97)北關
      督字第163號函、進口禁用農藥案件清表、進口快遞貨物
      簡易申報單、個案委任書、台北關稅局扣押貨物運輸工具
      收據及搜索筆錄在卷可按。
（二）被告乙○○曾於民國96年5月間以海宇公司代表人身份自
      大陸地區輸入偽農藥，遭查獲後經本院於97年10月20日以
      違反農藥管理法判處有期徒刑5月確定等情，業經本院調
      取該案卷宗核閱無誤，並有該案判決書在卷可稽，被告於
      本院審理時既自陳：伊於96年5月間那一件，伊也不知道
      ，也是甲○○有叫伊作人頭，並承諾要給伊每月3萬元，
      但是伊都沒有拿到等語，顯見被告自前案開始即知悉甲○
      ○所經營之海宇公司有自大陸大區輸入偽農藥，竟仍願意
      收取代價繼續擔任海宇公司之人頭負責人，自可預見甲○
      ○願以每月3萬元之代價，向其借用名義登記為負責人，
      可能以該公司名義繼續輸入違法農藥，被告主觀上應有不
      確定之幫助犯意而對於甲○○輸入禁用農藥之行為予以助
      力一事，應堪認定，自不得因非明知甲○○確實有輸入禁
      用農藥之情即解免其責。從而，被告主觀上確具幫助輸入
      禁用農藥之不確定故意，客觀上有前揭幫助輸入禁用農藥
      之犯行甚明。
二、核被告乙○○所為，係刑法30條第1項、農藥管理法第45 條
    第1項之幫助輸入禁用農藥罪嫌。公訴人雖認被告乙○○與
    甲○○就前揭輸入禁用農藥之犯行間，有犯意聯絡及行為分
    擔而應依刑法第28條之共同正犯論處，然刑法上之幫助犯，
    係對於犯罪與正犯有共同之認識，而以幫助之意思，對於正
    犯資以助力，而未參與實施犯罪之行為者而言（最高法院75
    年度臺上字第1509號、84年度臺上字第5998號、88年度臺上
    字第1270號判決可資參照），是如未參與實施犯罪構成要件
    之行為，且係出於幫助之意思提供助力，即屬幫助犯，而非
    共同正犯。本件被告乙○○雖為海宇公司之登記名義人，然
    其並未參與海宇公司任何業務，已據證人甲○○證述明確，
    自無從認其就本件犯行有犯意聯絡及行為分擔而論以共同正
    犯，惟被告擔任海宇公司負責人對甲○○輸入禁用農藥之犯
    行提供助力，應論以幫助犯，檢察官認被告乙○○為共同正
    犯，容有未洽。又被告乙○○為幫助犯，爰依刑法第30條
    第2項之規定，按正犯之刑減輕之。爰審酌被告擔任他人公
    司人頭負責人，因而幫助他人輸入禁用農藥，影響農藥政策
    、生態環境以及主管機關對商品管理之正確性，危害甚鉅，
    惟念其犯罪之動機僅在圖得微薄利益，並未因輸入農藥而受
    有利益，犯後又已坦承犯行等一切情狀，依法量處如主文所
    示之刑。又依96年7月18日修正後之農藥管理法第55條規定
    ，查獲之禁用農藥由主管機關沒入，故本件扣案之禁用農藥
    之處置與司法機關無涉，附此敘明。
據上論斷，應依刑事訴訟法第299條第1項前段，農藥管理法第45
條第1項，刑法第11條、第30條第1項、第2項，判決如主文。
本案經檢察官陳顗安到庭執行職務。
中    華    民    國    98    年    9     月    23    日
                  刑事庭  審判長法  官  管安露
                                法  官  陳順輝
                                法  官  李宛玲
以上正本證明與原本無異。
如不服本判決應於收受判決後10日內向本院提出上訴書狀，並應
敘述具體理由；其未敘述上訴理由者，應於上訴期間屆滿後20日
內向本院補提理由書(均須按他造當事人之人數附繕本)「切勿逕
送上級法院」。
中    華    民    國    98    年    9    月    23    日
                                書記官  林德盛
附錄本件判決論罪科刑法條：
農藥管理法第45條第1項：
製造、加工、分裝或輸入禁用農藥者，處1年以上7年以下有期徒
刑，得併科新台幣60萬元以下罰金。


司法院資訊處製作；財團法人民間司法改革基金會備份。
